臺北高等行政法院判決
                                      100年度簡字第296號
原      告　陸軍裝甲第五四二旅
代　表　人　張捷（旅長）
訴訟代理人　邱芳瑩
被      告　郭詠欽
上列當事人間年終獎金事件，原告提起行政訴訟，本院判決如下
：
    主  文
原告之訴駁回。
訴訟費用由原告負擔。
　　事實及理由
一、原告主張：
    (一)原告依國防組織法第10條規定，為國防部司令部下轄編制
      之聯兵旅級實兵單位，並由國防部主計處依據國防部所屬
      單位決算編制作業要點，分配之年度預算執行，且按國軍
      印信規則，具獨立之印信。
    (二)依原告追繳單位內人員溢薪餉、各項加給、年終工作獎金
      及考績獎金收（追）繳作業要點規定（鈞院卷第49頁以下
      ），本件被告於96年于原告機關任職期滿退伍，因93年期
      間，遭申誡三次，未獲任何獎勵，年度內功過未平衡，年
      度考績為乙上，按陸海空軍軍官士官考績績等及獎金標準
      第7 條第2 款（鈞院卷第59頁）規定，考績績等在乙上以
      下者，發給0.5 個月考績獎金，被告於退伍時溢領93年考
      績獎金新台幣（下同）16,885元，原告先後以99年1 月19
      日陸六錦仁0990000158號函、99年4 月7 日湖口鳳凰郵局
      存證信函、100 年5 月18日及27日電話聯絡催討，均未獲
      被告回應還款。而按軍人待遇條例第3 條規定，現役軍人
      服現役未滿整月者，應按其實際服役日數計算發給薪資，
      其計算方式係以其當月全月待遇總額，除以該月全月日數
      ，計算每日應發給金額，故軍人如服役未滿整月，而預先
      領取整月薪資者，則扣除其應領部分後，剩餘溢領部分應
      如實繳回。且按軍人待遇條例第2 條規定，志願役人員之
      年終考績獎金，均包含於其本俸及加給給與中。
    (三)是以，被告於原告所屬步二營步一連服役期間溢領93年年
      終工作獎金16,885元（鈞院卷第10頁、11頁），被告迄今
      仍未清償，乃依行政訴訟法第8 條規定，提起本件給付訴
      訟云云。
    訴之聲明：
    被告應給付原告16,885元，及自94年3月1日起至清償日止，
    按年息百分之五計算之利息。
    訴訟費用由被告負擔。
二、被告方面：被告經合法通知，未提出書狀答辯。
三、本件原告起訴請求被告償還系爭年終工作獎金，已逾公法上
    請求權之時效期間：
    (一)按「公法上之請求權，除法律有特別規定外，因五年間不
      行使而消滅。公法上請求權，因時效完成而當然消滅。前
      項時效，因行政機關為實現該權利所作成之行政處分而中
      斷。」，行政程序法第131 條定有明文。又按「…然核該
      二函文僅催繳通知書之性質，僅係類似行政執行法第27條
      所規定行為不行為義務之直接與間接強制之『告誡』，猶
      如民法第129 條第1 項第1 款規定之『請求』，純屬意思
      通知，非屬於下命行政處分之性質，即非屬行政執行法第
      11條第1 項所規定本於法令所為之行政處分。再者，義務
      人本於法令之行政處分，負有公法上金錢給付義務，而其
      處分文書定有履行期間或有法定履行期間，或處分文書未
      定履行期間，經以書面限期催告履行者，逾期不履行，主
      管機關得移送行政執行處執行，亦係『依法令』規定，得
      以行政處分下命義務人履行上述公法上金錢給付義務，並
      經以行政處分下命為一定內容之給付者始足當之。若非可
      由行政機關『依法令』單方下命核定之金錢給付，即不符
      合上述逕行移送執行之要件。本件並無何法令規定得由被
      告以行政處分核定返還金額，則被告不得以行政處分實現
      其權利。被告92年11月7 日府地權字第9207105480號、92
      年12月6 日府地權字第9200121519號函及92年12月24日府
      地權字第9207105752號函移送嘉義執行處執行，即不得認
      合法中斷時效並使時效重新進行。又被告自92年11月7 日
      對原告公法上不當得利返還請求權，自該時起即處於可行
      使之狀態，時效應予起算，至97年11月7 日屆滿，惟被告
      未向原告提起給付訴訟，本件請求權時效應於97年11月7
      日屆滿，請求權時效已完成，該請求權利當然消滅。」；
      「…故縱使被告於78年間完成系爭土地交接後，曾通知原
      所有人繳納差額地價，而認被告已經向原所有人為債權之
      請求，因類推適用民法第129 條第1 項第1 款及第130 條
      規定，本件被告未於請求後6 個月內依民事訴訟法督促程
      序規定，聲請法院核發支付命令，其時效亦視為不中斷。
      」；「…發生公法上請求權，關於時效中斷及不完成部分
      ，因相關法律並無規定，則亦應類推適用民法之相關規定
      。」，有高雄高等行政法院98年度訴更一字第18號、97年
      度訴字第84號及95年度訴字第353 號裁判意旨可參。另按
      「…又有關時效中斷及時效不完成，於相關法律未有規定
      前，則亦類推適用民法相關規定（司法院釋字第474 號解
      釋意旨及台北高等行政法院94年1 月13日93年度訴字第
      888 號判決參照）。是以，本件來函所詢個案之各項費用
      請求權，其性質無論係屬民法或公法請求權，其時效及各
      該請求權有無中斷事由，均有上開規定之適用（或類推適
      用）」，有法務部96年1 月24日法律決字第0950043836號
      函釋可按，該函釋核與相關法規，並無不合。
    (二)本件原告主張依陸海空軍軍官士官考績績等及獎金標準第
      7 條第2 款（本院卷第59頁）、軍人待遇條例第2 條及第
      3 條規定，被告於退伍時溢領93年考績獎金16,885元，原
      告先後以99年1 月19日陸六錦仁0990000158號函、99年4
      月7 日湖口鳳凰郵局存證信函、100 年5 月18日及27日電
      話聯絡催討，均未獲被告回應還款云云。經查，原告請求
      被告返還系爭溢領年終獎金（本院卷第64頁背面、65至66
      頁），原告既稱系爭93年考績，於94年1 月1 日確定，則
      本件請求權應發生於94年1 月1 日（參見本件100 年11月
      8 日準備程序筆錄第1 頁、第2 頁附本院卷第55頁、56頁
      ），是原告對於被告溢領之93年年終獎金，本得於撥入被
      告戶頭而確定溢領之94年1 月1 日起，行使請求返還溢領
      款項之公法上權利，核其5 年之公法上請求權時效，至99
      年1 月1 日即已屆滿。原告於消滅時效期間屆滿後，遲至
      100 年5 月3 日始本於公法上不當得利提起本件行政訴訟
      ，請求被告返還溢領之93年年終獎金計16,885元及自94年
      3 月1 日起至清償日止，按年息百分之五計算之利息，有
      起訴狀附本院卷（第7 頁以下）可稽，依據前揭規定及說
      明，其公法上債權顯已因時效完成而當然消滅。則本件原
      告請求被告給付系爭年終工作獎金及法定遲延利息，即屬
      無據，應予駁回。至於原告主張曾於100 年5 月18日及27
      日電話聯絡催討云云；惟查，並未見原告提出堪信為實之
      證據；又原告主張之99年4 月7 日湖口鳳凰郵局存證信函
      （本院卷第68頁），係承辦之人事科人事官賴安迪所寄，
      並非以原告機關名義所發，顯與本件請求權人主體不相符
      合；且均屬請求權時效消滅之後所為。再者，原告已自承
      ，曾口頭及電話告知被告退還系爭款項外，之後並無對被
      告提起訴訟（參見本件100 年11月8 日準備程序筆錄第2
      頁、第3 頁附本院卷第56頁、57頁）。是以揆諸前揭判旨
      及說明，本件亦不生時效中斷之事由，併予敘明。
四、原告訴請被告償還系爭年終工作獎金及法定遲延利息，為無
    理由：
    綜上所述，本件原告系爭年終工作獎金之公法上請求權，已
    因時效完成而消滅。原告復依公法上不當得利之法律關係，
    請求被告給付原告16,885元及自94年3 月1 日起至清償日止
    ，按年息百分之五計算之利息云云，為無理由，應予駁回。
五、本件事證，已臻明確，兩造其餘攻擊防禦方法，經審酌對於
    本件判決結果並不生影響，爰不予逐一論列，附此敘明。
據上論結，本件原告之訴為無理由，依行政訴訟法第236 條、第
233 條第1 項、第98條第1 項前段，判決如主文。
中　　華　　民　　國　　100　 年　　12　　月　　6　　 日
                  臺北高等行政法院第五庭
                                  法  官  蕭忠仁
上為正本係照原本作成。
本件以訴訟事件所涉及之法律見解具有原則性者為限，始得於本
判決送達後20日內向本院提出上訴狀並表明上訴理由，如已於本
判決宣示後送達前提起上訴者，應於判決送達後20日內補具上訴
理由（均按他造人數附繕本），且經最高行政法院許可後方得上
訴。
中　　華　　民　　國　　100　 年　　12　　月　　6　　 日
 　　  　　　　　　   　　　      書記官  蕭純純